臺灣臺東地方法院刑事判決　　　　　　　100年度訴字第208號
公　訴　人　臺灣臺東地方法院檢察署檢察官
被　　　告　黃寅桐
　　　　　　劉耀
　　　　　　張竣凱
上　一　人
選任辯護人　吳漢成律師
被　　　告　張俊雄
　　　　　　　　　　（
上列被告因搶奪案件，經檢察官提起公訴（100年度偵字第1271
號、第1370號、第1412號），被告四人於準備程序中均為有罪之
陳述，經本院合議庭裁定改由受命法官獨任進行簡式審判程序，
判決如下：
    主  文
黃寅桐犯結夥搶奪罪，處有期徒刑壹年參月；又犯結夥搶奪罪，
處有期徒刑壹年壹月。應執行有期徒刑貳年壹月。
劉耀犯結夥搶奪罪，處有期徒刑壹年壹月。
張竣凱犯結夥搶奪罪，處有期徒刑壹年壹月；又犯結夥搶奪罪，
處有期徒刑壹年。應執行有期徒刑壹年拾月。
張俊雄犯結夥搶奪罪，處有期徒刑壹年肆月；又犯結夥搶奪罪，
處有期徒刑壹年肆月。應執行有期徒刑貳年肆月。
    犯罪事實
一、黃寅桐、張竣凱與張俊雄，3人因缺錢花用，於民國100年6
    月9日凌晨1至2時之間，在花蓮縣花蓮市○○路○段16號4樓
    之10張俊雄住處，共同達成搶奪他人錢財花用之決議。議成
    之後，3人於同日清晨5至6時之間，乘坐由張竣凱駕駛家中
    所有之U9-2940號小客車，自花蓮市出發，前往臺東縣長濱
    鄉尋覓作案對象。約同日上午7時30分許，抵達長濱鄉，3人
    見魏邱銀妹戴有黃金項鍊，獨自在市場一角賣菜，認有機可
    趁。觀察完畢後，張竣凱留在車上接應，黃寅桐與張俊雄則
    相偕下車假裝買菜，2人趁魏邱銀妹不及抵抗之際，由張俊
    雄出手攫取魏邱銀妹頸項上之黃金項鍊，因金項鍊斷落，只
    搶到鑲金之玉墜及一小截項鍊，其餘金項鍊則滑落魏邱銀妹
    之胸前衣服內（已返還魏邱銀妹），黃寅桐與張俊雄於搶奪
    得手後，立即奔向停於巷子中之張竣凱車上，3人疾速往花
    蓮方向逃逸。所搶得之玉墜及一小截金項鍊，因擔憂遭警查
    獲，於逃離途中丟棄於路旁（尚未尋回）。
二、黃寅桐、張竣凱與張俊雄3人返回花蓮市後，於翌（10）日
    凌晨1至2時之間，在花蓮縣吉安鄉○○村○○路○段143巷8
    號張竣凱家中謀議再度搶奪，並邀集同有犯意聯絡之劉耀
    參與。議成之後，4人於當日上午6時許，乘坐由劉耀所駕
    駛其父所有之6193-VQ號小客車，由花蓮市出發，直奔臺東
    縣長濱鄉，約同日上午7時30分抵達長濱鄉。4人先乘車在市
    場環繞一週，尋覓搶奪對象。旋發現黃林秀鶯駕駛殘障電動
    代步車至市場購物，胸前戴有金項鍊，因此將之鎖定。約同
    日上午7時55分許，見黃林秀鶯購物完畢返家途中，由張俊
    雄下車尾隨黃林秀鶯至同鄉○○村○○路39之1號路口，3人
    留在附近車上接應，張俊雄遂趁黃林秀鶯轉身打開飲料給車
    上孫女飲用，無暇他顧之際，上前奪取其項上之黃金項鍊1
    條得手，並伺機跳上劉耀、黃寅桐及張竣凱3人接應之小
    客車逃離現場。旁人見狀追趕及報警，4人駕車往臺東市方
    向逃逸，途中見有警車通過，張俊雄先在途中下車躲避，餘
    3人則駕駛原車繼續前行，約同日8時45分許，行至臺東縣成
    功鎮○○○○○路忠孝派出所前方時，為圍捕之警察將3人逮
    捕，並於車上搜出金項鍊1條（黃林秀鶯否認為被搶之物）
    。張俊雄則潛回花蓮市躲避，迨同月23日另案至花蓮縣警察
    局吉安分局到案說明時，由警方前往帶回後逮捕。
三、案經臺東縣警察局成功分局報請臺灣臺東地方法院檢察署檢
    察官偵查起訴。
    理  由
一、上揭事實，業據被告黃寅桐、劉耀、張竣凱、張俊雄於警
    詢、偵查中、本院訊問、準備程序及審理中均坦承不諱，亦
    據告訴人即證人魏邱銀妹、黃林秀鶯於警詢及偵查中指述綦
    詳，另有證人張耀天及黃金興於警詢之證述可佐，此外，並
    有被害人魏邱銀妹所畫遭搶金項鍊之簡圖、刑案現場測繪圖
    、刑案現場照片14張、監視器照片4張、車籍資料、指認照
    片等在卷可稽。足認被告4人之自白均與事實相符，均應堪
    採信。本件事證明確，被告4人之犯行，均堪以認定。
二、論罪科刑：
(一)核被告黃寅桐、張竣凱及張俊雄就犯罪事實一所為，均係犯
    刑法第326條第1項之結夥搶奪罪；被告黃寅桐、劉耀、張
    竣凱及張俊雄就犯罪事實二所為，均係犯刑法第326條第1項
    之結夥搶奪罪。被告黃寅桐、張竣凱及張俊雄3人就犯罪事
    實一之犯行、被告黃寅桐、劉耀、張竣凱及張俊雄就犯罪
    事實二之犯行，均有犯意之聯絡、行為之分擔，皆為共同正
    犯。被告黃寅桐、張竣凱及張俊雄所犯上揭2罪間，犯意各
    別，行為互殊，均應予分論併罰。
(二)爰審酌被告黃寅桐、劉耀、張竣凱及張俊雄均正值青壯之
    年，不思依循正當途徑獲取所需，竟為上開搶奪犯行，對社
    會治安危害甚深，且渠等行為對被害人財產上所造成之損害
    及身體上、心理上所造成之傷害非輕，量刑本不宜從輕，惟
    考量被告4人犯後迭於警詢、偵查中及本院審理時均坦承不
    諱，已知悔悟，另考量被告張俊雄係擔任上開2次搶奪案件
    之主要角色、被告黃寅桐亦有下車假藉買菜藉以提供被告張
    俊雄行搶之機會、被告張竣凱及劉耀2人均僅坐於車內，
    未有下車行搶之行為，渠等2人情節顯然較輕，暨被告4人之
    素行、生活狀況、智識程度等一切情狀，分別量處如主文所
    示之刑，併就被告黃寅桐、張竣凱及張俊雄部分，各定渠等
    應執行之刑。
據上論斷，應依刑事訴訟法第273條之1第1項、第299條第1項前
段，刑法第28條、第326條第1項、第51條第5款，判決如主文。
本案經檢察官洪政和到庭執行職務。
中    華    民    國   100    年    8     月    19    日
                  刑事第四庭    法  官   郭世顏
以上正本證明與原本無異。
如不服本判決應於收受送達後10日內向本院提出上訴書狀，並應
敘述具體理由；其未敘述上訴理由者，應於上訴期間屆滿後20日
內向本院補提理由書（均須按他造當事人之人數附繕本）。「切
勿逕送上級法院」。告訴人或被害人對於本判決如有不服，請書
具不服之理由狀，請求檢察官上訴者，其上訴期間之計算係以檢
察官收受判決正本之日期為準。
                                書記官   姚佳華
中    華    民    國   100    年    8     月    22    日
附錄本案論罪科刑法條全文：
中華民國刑法第326條
（加重搶奪罪）
犯前條第 1 項之罪，而有第 321 條第 1 項各款情形之一者，
處 1 年以上 7 年以下有期徒刑。
前項之未遂犯罰之。
刑法第321條第1項第4款
（加重竊盜罪）
犯竊盜罪而有左列情形之一者，處 6 月以上、 5 年以下有期徒
刑：
四  結夥三人以上而犯之者。